臺灣臺北地方法院民事判決　　　　　　　95年度訴字第1021號
原　　　告　丙○○
訴訟代理人　劉永培律師
被　　　告　丁○○
　　　　　　甲○○
共　　　同
訴訟代理人　高瑩律師
複　代理人　劉嵐律師
上列當事人間返還借款事件，本院於中華民國96年2月7日言詞
辯論終結，判決如下：
    主  文
被告丁○○應給付原告新台幣貳拾萬元，及自民國九十五年二月
二十七日起至清償日止，按年息百分之五計算之利息。
訴訟費用由被告丁○○負擔十分之三，餘由原告負擔。
本判決第一項得假執行。
原告其餘假執行之聲請駁回。
    事實及理由
一、原告主張：被告丁○○自民國92年10月1日起，分別向原告
    借得新台幣（下同）20萬元、12萬366元、2萬1,000元、17
    萬元，共計51萬1,366元。又被告甲○○前向原告丙○○借
    得24萬元，並約定於93年12月20日清償1萬元，餘額以每個
    月為一期，按月分期清償1萬元，至清償完畢止。惟被告2人
    均未依約清償借款，爰依消費借貸及不當得利之法律關係，
    請求被告給付之。並聲明：（一）被告丁○○應給付原告51
    萬1,366元及自起訴狀繕本送達翌日起至清償日止，按年息
    百分之五計算之利息。（二）被告甲○○應給付原告24萬元
    及自起訴狀繕本送達翌日起至清償日止，按年息百分之五計
    算之利息。（三）原告願供擔保請准宣告假執行。
二、被告則以：被告丁○○與甲○○並未向原告借款，且未收到
    原告所稱之任何金錢等語置辯。並聲明：原告之訴駁回。
三、按當事人主張有利於己之事實者，就其事實有舉證之責任，
    民事訴訟法第277條前段定有明文。而就舉證責任之分配而
    言，原告起訴所主張之權利發生事實，如經被告否認，則原
    告就起訴主張之事實如係不能舉證，或其所舉證據尚有瑕疵
    ，亦應駁回原告之請求。原告於起訴原因已有相當之證明，
    而被告於抗辯事實並無確實證明方法，僅以空言爭執者，當
    然認定其抗辯事實之非真正，而應為被告不利益之裁判。（
    最高法院18年上字第1679號判例參照）又原告主張兩造有消
    費借貸之法律關係存在時，因消費借貸係屬要物契約，除應
    就兩造間有消費借貸之意思表示合致之事實為證明外，尚需
    就金錢交付之事實負證明之責。本件被告2人否認兩造間有
    消費借貸之意思表示合致以及金錢交付之事實，原告自應就
    該等事實之存在負舉證之責。經查：
    1.就原告主張被告向原告借得20萬元部分，係用以投資原告
      經營之勃銨貿易有限公司（下簡稱勃銨公司），並以被告
      丁○○委請交付出資勃銨公司使用之桌椅3萬元、勃銨公
      司房屋租金2個月16萬元以及租賃訂金1萬元，共計20萬元
      等作為其出資額等情，業據原告提出同意書、購物收據以
      及中信房屋之承租要約書、勃銨公司之公司登記謄本等件
      為證，核與證人乙○○到庭證述稱：「原告找我們去談投
      資的事，我說沒辦法，我知道被告好像有參與投資，因為
      原告有給我看一些電腦打字的文件……（問：原證1到4的
      同意書為何看過？）原告拿給我看的，當時原告、被告丁○○在場……」等語相符，且參諸勃銨公司之公司登記資
      料中亦有記載被告丁○○為股東，其出資額為20 萬元等
      情，堪信原告主張被告丁○○確有向原告借用此筆20 萬
      元，並以支出勃銨之辦公器具租金等費用作為出資額，且
      指示原告支出勃銨公司之桌椅、租金及事務費作為交付金
      錢之方法，故而原告此部分主張係屬可採。至於原告主張
      其餘3筆金錢即12萬366元、2萬1,000元，17萬元部分，其
      中12萬366元、2萬1,000元，被告丁○○稱係因原告以其
      本人信用不佳為由，要求借用被告之名義向銀行貸款和購
      車等語，是原告縱有代償車款及銀行貸款之事實，但該代
      償行為是否係基於被告指示而作為交付借款之行為，顯有
      疑問。而原告所提之同意書以及匯款單據亦均無法證明兩
      造間就該等款項有借款之合意以及被告丁○○確係指示原
      告代償銀行貸款及車款作為借款之交付，是原告此部分主
      張亦不可採。又另外17萬元部分，觀其內容均屬公司設備
      及用品之支出，而被告既僅出資20萬元，且亦以支出勃銨
      公司之桌椅、租金及事務費當作出資額，顯無可能在出資
      額外，向原告借款支出勃銨公司其餘設備、用品之金錢。
    2.至於證人陳惠娥雖到庭證述稱：「丁○○到原告公司談投
      資的事情，投資額有新台幣60萬元……（法官：請問證人
      是否有看到被告當場在同意書、借據上用印、簽名）有看
      到、（被告訴訟代理人：請問證人借據、同意書是否同一
      天簽的？）是」等語，然而該等陳述不僅與公司登記資料
      中丁○○僅登記出資額20萬元不符，且和其中一紙同意書
      上所記載：「本人丁○○向丙○○借款為新台幣貳拾萬元
      整投資」之記載明顯有違。又依證人所述，當日約明投資
      額是60萬元，且被告丁○○於同一日在借據同意書上簽章
      ，則原告為何不一起將投資總額60萬逕予載入一份同意書
      ？且同意書與借據之總數合計係75萬1,366元，縱扣去借
      據所載之金額24萬元，亦係51萬餘元均與60萬元相去甚遠
      ，是證人陳惠娥此部分有利原告之證言並不可採。
    3.又就被告甲○○借款之事實，原告固據提出借據為證，然
      而該借據所載之內容僅能證明被告與原告間有消費借貸之
      意思合致之事實，並無法證明有交付金錢之事實。另證人
      陳惠娥雖到庭證述稱：「……（法官問證人：是否有沒有
      曾經看過原告交付任何金錢給被告？）有的，我陪原告數
      鈔票。鈔票一張壹仟元，二十四萬。（法官問證人：有沒
      有看到原告交錢給被告？）證人答有。原告是把錢交給在
      庭的這位先生（被告丁○○），請被告丁○○再交給後面
      這一位女士（被告甲○○）。（法官問證人：交錢當時他
      們說些什麼？）原告說要把錢轉交給被告甲○○。同時並
      提及請被告隔一天早上將入股書、錢、身分證、印章帶到
      會計所辦理。……」等語，惟證人於同一審理程序中另證
      稱：「……本來要借陸拾萬，原告說他身上沒有那麼多的
      錢，甲○○問原告有沒有信用卡或現金卡，問原告現金卡
      、信用卡卡裡面有多少錢，原告說這兩張卡片裡面大概有
      二十四萬，原告借給甲○○信用卡及現金卡，甲○○說過
      幾天再還信用卡、現金卡給原告。……（法官問證人：過
      幾天是還卡還是還現金？）是還卡。……（被告訴訟代理
      人：數錢數幾張？）24張。……」等語，是證人就究係借
      卡還卡或係借錢還錢之重要內容，其前後陳述已屬不一，
      且鈔票一張壹仟元，其總數應高達240張，再參諸原告係
      證人之姊夫，該等親誼關係難免會影響證人之證言等情，
      應認證人此部分之證言並不可採。此外原告復無法舉證以
      實其說，其以消費借貸及不當得利之法律關係向被告甲○○請求給付24萬元，為不可採。
四、按給付無確定期限者，債務人於債權人得請求給付時，經
    其催告而未為給付，自受催告時起，負遲延責任。其經債權
    人起訴而送達訴狀，或依督促程序送達支付命令，或為其他
    相類之行為者，與催告有同一之效力；遲延之債務，以支付
    金錢為標的者，債權人得請求依法定利率計算之遲延利息；
    應付利息之債務，其利率未經約定，亦無法律可據者，週年
    利率為百分之5，民法第229條第2項、第233條第1項前段、
    第203條分別定有明文。從而，原告依消費借貸之法律關係
    請求被告丁○○給付如主文第一項所示之20萬元元，及自起
    訴狀繕本送達之翌日即民國95年2月27日起至清償日止按年
    息百分之五計算之法定遲延利息，為有理由，應予准許。逾
    此部分即無理由，應予駁回。
五、本件就原告勝訴部分，所命給付之金額在50萬元以下，應依
    民事訴訟法第389條第1項，依職權宣告假執行。至於原告敗
    訴部分，其訴既經駁回，假執行之聲請即失依據，亦應一併
    予以駁回之。
六、本件之事實及法律關係已臻明確，兩造之其餘主張陳述及攻
    擊防禦方法，對判決之結果無影響，爰不一一加以論述，附
    此敘明。
七、訴訟費用之負擔：民事訴訟法第79條。
中　　華　　民　　國　　96　　年　　2 　　月　　26　　日
                  民事第一庭      法　官　朱漢寶
以上正本係照原本作成
如對本判決上訴，須於判決送達後20日內向本院提出上訴狀
中　　華　　民　　國　　96　　年　　2 　　月　　26　　日
                    　　　　　　  書記官　黃瓊玉
